【裁判字號】    94,簡上,177
【裁判日期】    950510
【裁判案由】    傷害
【裁判全文】
臺灣雲林地方法院刑事判決             94年度簡上字第177號
上  訴  人  臺灣雲林地方法院檢察署檢察官
上  訴  人
即  被  告  丁○○
選任辯護人  張雯峰律師
            奚淑芳律師
被      告  甲○○
上列被告等因傷害案件，上訴人不服本院北港簡易庭中華民國94
年10月31日94年度港簡字第255 號刑事簡易判決（聲請簡易判決
處刑書案號：94年度偵字第3906號），提起上訴，本院第二審合
議庭判決如下：
    主  文
原判決關於丁○○部分撤銷。
丁○○無罪。
其餘上訴駁回。
    事  實  及  理  由
甲、有罪部分：（即上訴駁回部分）
一、犯罪事實：
    甲○○、丁○○素有嫌隙，於民國94年7 月21日（聲請簡易
    判決處刑書誤載為93年7 月21日，業經檢察官當庭更正）上
    午8 時30分許，甲○○見丁○○與友人坐於雲林縣東勢鄉○○村○○○路91號A8門前聊天，竟基於傷害之犯意，走至丁○○背後，徒手抓起丁○○之頭髮往後拉扯並毆打，致丁○○跌臥在地，因而受有下背痛、臉部前胸及乳房抓傷之傷害
    。
二、認定犯罪事實所憑證據及理由：
  (一)證據能力部分：
    被告甲○○對檢察官所舉書面供述證據之證據能力，於審判
    程序同意作為證據，本院審酌該等書面陳述作成時之情況，
    認為適當，應刑事訴訟法第159 條之5 第1 項之規定，認有
    證據能力。
  (二)證明力部分：
    1.被告丁○○於偵查中及本院審理時之供述筆錄。證明：被
      告甲○○上開毆打丁○○之事實。
    2.證人丙○○、乙○○於本院審理時之證述。證明：被告甲○○上開毆打丁○○之事實。
    3.丁○○之診斷證明書3 紙。證明：丁○○因被告甲○○之
      毆打受有前揭傷害之事實。
    4.現場照片4張。
    5.警方繪製之現場圖1紙。
    6.行政院國軍退除役官兵輔導委員會高雄榮民總醫院函暨其
      所附病歷資料。
    7.被告甲○○之自白。
    8.綜上所述，被告甲○○之自白與相關證據均相符合，本件
      事證明確，被告甲○○之犯行已堪認定。
三、論罪科刑之理由：
  (一)核被告甲○○所為，係犯刑法第277 條第1 項以傷害罪。
  (二)原審以被告甲○○罪證明確，因而適用刑法第277 條第1 項
    、第41條第1 項前段規定，對被告甲○○量處拘役40日，並
    諭知易科罰金之折算標準，本院經核其認事用法，俱無不合
    ，量刑亦稱妥適。檢察官上訴意旨雖稱：被告甲○○毆打丁○○，造成丁○○脊椎受傷，進出醫院手術數次，被告甲○○迄今未賠償丁○○，原審僅判處被告拘役40日，顯屬過輕
    。及被告丁○○亦上訴稱：本件傷害致其脊椎鋼釘斷裂部分
    ，起訴書並未提及云云，然依丁○○之診斷證明書所載內容
    為：「病症：下背痛。臉部前胸及乳房抓傷。診斷：脊椎術
    後固定物斷裂。」觀之，原審既已載明丁○○之病症，而脊
    椎術後固定物斷裂僅係造成下背痛病症之原因，原審顯無漏
    未審酌此部分之情形，檢察官及被告丁○○上訴指摘有關被
    告甲○○部分原判決不當，並無可取，為無理由，應予駁回
    。
乙、無罪部分：（即撤銷改判部分）
壹、程序方面：
    本案檢察官原係聲請以簡易判決處刑，並經本院北港簡易庭
    為第一審判決，但被告丁○○應受無罪判決之諭知，依刑事
    訴訟法第452 條、第451 條之1 第4 項但書第3 款規定，原
    應適用通常程序審判，不得以簡易判決處刑，本院管轄之第
    二審合議庭依同法第455 條之1 第3 項、第369 條第2 項規
    定，就此部分逕為第一審判決。
貳、證據能力部分：
    被告丁○○對檢察官所舉書面供述證據之證據能力，於審判
    程序同意作為證據，本院審酌該等書面陳述作成時之情況，
    認為適當，應刑事訴訟法第159 條之5 第1 項之規定，認有
    證據能力。
、實體部分：
一、公訴意旨略以：丁○○於94年7 月21日上午8 時30分許，在
    雲林縣東勢鄉○○村○○○路91號A8前，因細故與甲○○生
    口角，竟基於傷害之犯意，徒手與甲○○互毆，致甲○○受
    有顏面、前頸及左前胸多處淺抓裂傷之傷害。因認被告丁○○涉犯刑法第277 條第1 項之普通傷害罪嫌云云。
二、按犯罪事實應依證據認定之，無證據不得認定犯罪事實；又
    不能證明被告犯罪者，應諭知無罪之判決，刑事訴訟法第
    154 條第2 項、第301 條第1 項分別定有明文。再刑事訴訟
    法第161 條已於民國91年2 月8 日修正公布，其第1 項規定
    ：檢察官就被告犯罪事實，應負舉證責任，並指出證明之方
    法。因此，檢察官對於起訴之犯罪事實，應負提出證據及說
    服之實質舉證責任。倘其所提出之證據，不足為被告有罪之
    積極證明，或其指出證明之方法，無從說服法院以形成被告
    有罪之心證，基於無罪推定之原則，自應為被告無罪判決之
    諭知，最高法院著有92年台上字第128 號刑事判例可資參照
    。
三、本件公訴人認被告丁○○涉犯傷害罪嫌，無非係以被告甲○○之指訴及證人丙○○於本院審理時之證詞，並有甲○○之
    診斷證明書1 紙、現場照片4 張、警方繪製之現場圖1 紙等
    為其主要論據。惟訊據被告丁○○堅決否認有何上揭傷害犯
    行，辯稱：我確實有抓傷他，但那是因為我被他抓著頭，掙
    扎時抓到的，我是因正當防衛才出手，並無傷害犯意等語。
四、經查：
  (一)被告甲○○雖於偵查中指訴：我一時氣憤，就從她的後面把
    她從椅子上拉下來，她一起身後就抓傷我的臉，另外二個客
    人也有幫忙她拉傷我云云（見94年度偵字第3906號卷第9頁
    ），並提出診斷證明書1 紙為證。然本件依證人丙○○於本
    院審理時證述：當時我們在車庫裡泡茶，甲○○走進來，丁○○坐在最後面，甲○○繞到丁○○後面，雙手抓住丁○○
    的頭髮，往後拉，丁○○坐的椅子就斷了，人往後倒。丁○○倒下後，兩隻手一直撥弄，看是否能掙開。他們兩人手有
    一直揮動拉扯，我們就把他們拉開等語，及證人乙○○於本
    院審理時結證稱：我們有五個人在泡茶，甲○○就一直唸走
    進來，不知道在唸什麼，走到丁○○坐的位置的後面，就用
    雙手拉住丁○○的頭髮往後拉，後來丙○○和另一個阿伯將
    他們兩人架開。丁○○被拉倒後，甲○○的手沒有放開。是
    他們二人去架開後，丁○○才爬起來等情觀之，被告甲○○
    當時既係突從被告丁○○背面將其拉倒壓制在地，且未放手
    ，衡情一般人遇此狀況，必定會試圖掙脫爬起，而被告丁○○於此時確實以雙手一直撥弄嘗試掙開，顯見其當時應係為
    掙脫甲○○之攻擊而出手與甲○○拉扯。
  (二)按對於現在不法之侵害，而出於防衛自己或他人權利之行為
    不罰，刑法第23條前段定有明文，而所謂之正當防衛，係以
    對於現在不法之侵害，而出於防衛自己或他人權利之行為為
    要件，所稱不法之侵害，只須客觀上有違法之行為，即可以
    自力排除其侵害而行使防衛權，且不以侵害之大小與行為之
    輕重而有所變更。被告甲○○於當日爭執過程中受有顏面、
    前頸、及左前胸多處淺抓裂傷等傷害乙節，有診斷證明書1
    紙在卷可稽。觀被告甲○○身體所受傷害，其部位均係集中
    於胸部以上之位置，而依被告丁○○被拉倒在地掙脫之情狀
    ，其以雙手撥弄之過程確實極有可能抓傷被告甲○○，造成
    甲○○受有上開之傷害。然本件既係被告甲○○先徒手將被
    告丁○○拉倒在地，於被告丁○○倒地後甲○○復未放手，
    被告丁○○顯係為掙脫甲○○之攻擊而出手，已如前述，其
    並非出於互毆、報復所為，其對於甲○○對其身體所為現時
    不法侵害，僅以雙手撥弄之方式加以排除，自與前揭要件相
    符，縱因此而造成甲○○臉部或其他身體部位受傷，亦堪認
    係屬正當防衛之行為，且依前開診斷證明書觀之，告訴人所
    受之傷勢均為淺抓裂傷，傷勢不重，自難認被告丁○○之正
    當防衛行為已逾越必要之程度，故應屬不罰之行為。
  (三)雖證人丙○○於本院審理時復證稱：丁○○爬起來後，他們
    兩個手有在拉扯，我們有把他們從中間架開。兩人拉扯的動
    作，都有觸碰到對方的身體。但我沒注意兩人拉扯到對方身
    體的什麼部位等語，則縱然被告丁○○爬起後，與甲○○又
    有以手拉扯，惟證人丙○○並無法證明此刻被告丁○○與甲○○彼此拉扯之位置為何？及被告丁○○是否有傷害到甲○○之身體。參以證人乙○○於本院審理時復證述：被告丁○○爬起來後，沒有繼續對甲○○動手等語，足認被告甲○○
    當日縱受有傷害，亦無法認定係被告丁○○爬起後與其拉扯
    所造成。此部分顯無法證明被告丁○○有實施傷害被告甲○○之犯行。
五、綜上所述，本院認被告丁○○上開所辯，尚屬可採。被告丁○○於掙脫被告甲○○傷害之過程中縱有傷及甲○○，亦屬
    防禦自身安全之防衛行為，堪可認定。而檢察官所提出之證
    據，或其指出之證明方法，尚未能使本院形成認定被告丁○○有罪之心證，此外復查無其他積極證據足資證明被告丁○○有何檢察官所起訴之前開犯行，既不能證明被告丁○○犯
    罪，核諸前揭說明，自應由本院為被告丁○○無罪之諭知。
    原審未予詳察，遽予論罪科刑，尚有未合，被告丁○○上訴
    意旨，否認犯罪，指摘原判決不當，為有理由，應由本院將
    原判決撤銷，並依法改判為無罪之諭知。
據上論斷，應依刑事訴訟法第455 條之1 第3 項、第368 條、第
369 條第1 項前段、第2 項、第452 條、第451 條之1 第4 項第
3 款、第364 條、第301 條第1 項，判決如主文。
本案經檢察官賴政安到庭執行職務
中    華    民    國    95    年    5     月    10    日
            刑事第六庭  審判長法  官  趙家光
                              法  官  林俊良
                              法  官  蔡世芳
以上正本證明與原本無異。
本件就被告甲○○有罪部分不得上訴。
就被告丁○○無罪部分如不服本判決，應於判決送達後10日內，
向本院提出上訴狀。（須附繕本）
                              書記官  葉政
中    華    民    國    95    年    5     月    10    日


司法院資訊處製作；財團法人民間司法改革基金會備份。
